【裁判字號】    92,訴,1353
【裁判日期】    921125
【裁判案由】    偽造貨幣
【裁判全文】
臺灣桃園地方法院刑事判決                        九十二年度訴字第一三五三號
    公  訴  人  臺灣桃園地方法院檢察署檢察官
    被      告  甲○○
    指定辯護人  陳河泉
右列被告因偽造貨幣案件，經檢察官提起公訴（九十二年度偵字第一一七四七號），
本院判決如左：
    主  文
甲○○連續行使偽造之通用紙幣，處有期徒刑參年貳月。扣案如附表所示偽造通用紙
幣均沒收。
    事  實
一、甲○○前於民國（下同）九十一年間因妨害自由案件，經台灣高等法院判處有期
    徒刑六月，如易科罰金以三百元折算一日，於九十二年六月十九日確定（不構成
    累犯），猶不知警惕。竟意圖供行使之用，明知於九十二年一月下旬在桃園地區
    ，自不詳年籍、姓名之人處收取新版新臺幣（下同）一千元紙幣三十張，係屬偽
    造之通用紙幣。竟心生貪念，基於行使偽造通用紙幣之概括犯意，前往桃園縣桃
    園市虎頭山公園附近，先於九十二年二十五日上午五時許，持附表編號一所示千
    元偽鈔（偽鈔號碼：EM 757611EU號）一張，向不知情攤販乙○購買價值一百元
    之肉包，找得真鈔九百元；又於同日九時許，持附表編號二所示千元偽鈔（偽鈔
    號碼：EM 757656EU號）一張，向不知情攤販戊○○購買兩百元之花生糖及春捲
    ，找得八百元。復於同日十一時許，在桃園縣桃園市○○路四六六號「震旦通訊
    行」內，持剩餘其中二十二張千元偽鈔，向店員丁○○購買NOKIA 8910型號手機
    一支，為丁○○發覺為偽鈔，乃報警處理，並當場逮捕甲○○，在其身上起出千
    元偽鈔二十八張（含上述二十二張）。復依甲○○之供述，循線扣得其行使後交
    予不知情乙○、戊○○之附表編號一、二所示偽鈔千元偽鈔各一張。
二、案經桃園縣政府警察局桃園分局移送台灣桃園地方法院檢察署檢察官偵查起訴。
    理  由
一、訊據被告甲○○對於右揭時地，先後持偽鈔向乙○、戊○○及丁○○購買物品之
    事實直承不諱，惟矢口否認涉有上開行使偽造貨幣犯行，辯稱：九十二年一月二
    十四日晚上十點半左右，伊曾以家中（０三）0000000號電話撥打000
    0000000號行動電話，與綽號「黑煙」丙○○聯絡，並於當晚十一時許到
    桃園市天堂鳥旅館六五九號房去找丙○○，當時交付偽鈔要伊幫他買手機，伊眼
    睛患有視網膜剝璃之疾病，視力不好，收受當時並不知道是偽鈔；且在警訊時怕
    遭警刑求，始承認知悉是偽鈔，否認其警訊時筆錄真實性云云。經查：
（一）被告於本院審理時辯稱：警訊時怕遭警刑求，始承認知悉是偽鈔云云，而否認
      其警訊自白之任意性。關於警訊時被告之自白是否具備任意性一節，經核本院
      質之查獲本案及製作被告警訊筆錄之員警張詩怡堅決否認有何刑求、脅迫取供
      之事（見本院九十二年十一月十一日筆錄），且查被告迭於本院供稱：在警察
      局因為怕刑求，但都沒有被刑求等語（見本院九十二年十月二十八日、同年十
      一月十一日筆錄）。被告上開所稱顯係主觀臆測之詞，其否認其警訊自白之任
      意性云云，即屬無據。
（二）按被告以外之人於審判外之陳述，雖不符前四條之規定，而經當事人於審判程
      序同意作為證據，法院審酌該言詞陳述或書面陳述作成時之情況，認為適當者
      ，亦得為證據。當事人於法院調查證據時，知有第一百五十九條第一項不得為
      證據之情形，而未於言詞辯論終結前聲明異議者，視為有前項同意，刑事訴訟
      法第一百五十九條之五亦定有明文。查證人即被害人乙○、戊○○、丁○○於
      警訊時之陳述，雖未履行具結之程序，且係審判外之陳述，惟被告於本院調查
      證據時，明知上情而仍未於言詞辯論終結前聲明異議（見本院卷九十二年十一
      月十日筆錄），依前述規定，自得採為認定本件犯罪事實之證據，合先敘明。
（三）被告意圖供行使之用明知係偽鈔，收集千元面額偽鈔三萬元後，於九十二年一
      月二十五日上午七時二十分許，帶千元偽鈔三萬元，前往桃園市虎頭山公園附
      近，以購買小額貨物換取真鈔方式，連續於九十二年二十五日上午五時許、同
      日上午九時許，持附表編號一、二所示千元偽鈔，分別向不知情攤販乙○購買
      價值一百元之肉包，找得真鈔九百元，及向不知情攤販戊○○購買兩百元之花
      生糖及春捲，找得真鈔八百元。復於同日十一時許前往桃園縣桃園市○○路四
      六六號「震旦通訊行」內，持剩餘其中二十二張千元偽鈔，向店員丁○○購買
      NOKIA 8910型號手機一支，經發覺為偽鈔，乃報警處理，並當場逮捕甲○○，
      在其身上起出千元偽鈔二十八張，並循線扣得其行使後交予不知情攤販乙○、
      戊○○千元偽鈔二張之事實，業據被告於警訊時供述在卷（見九十二年偵字第
      二五九九號卷第四頁反面、第五頁），於偵查中：「‧‧‧那時他（即交付偽
      鈔給被告之不詳年籍、姓名之人）有向我說是偽鈔。」等情在卷（見九十二年
      偵字第一一七四七號卷第二二頁）；核與被害人乙○及戊○○於警訊時、本院
      審理時、證人丁○○於警訊指訴情節相符。並據證人即承辦警員張詩怡於本院
      審理時證述：「（本件查獲是被害人報案還是被告自行供述？）是被告自行供
      述。」、「被告說他有去虎頭山買包子、花生糖等物品，是用偽鈔購買的，被
      告就帶我們到虎頭山去找那些攤販。」等情明確在卷（見本院九十二年十一月
      十一日筆錄）；並有贓物領據四張在卷足佐。足見被告上開自白與事實相符，
      應堪採信。
（四）另扣案三十張千元紙幣，經中央印製廠鑑定結果：以彩色噴墨方式，以透明墨
      仿隱藏字，無凹版印紋凸起效果；紙質與真鈔不同，以螢光筆繪製仿紙張螢光
      纖維絲，菊花水印以灰色墨在紙張背面仿製，另以透明墨在紙張正面仿白水印
      ，安全線以噴墨方式在紙張背面仿造，另以湯印箔膜（含面額數字）仿鈔券正
      面五段裸露部分，左下角面額數字以湯印箔膜仿折光變色油墨，有該印製廠九
      十二年十月三日中印發字第○九二○○○四五七四號函附卷（存於本院卷內）
      及偽造紙幣共三十張扣案足憑，足見扣案之三十張紙鈔確實係偽造之通用紙幣
      無訛。
（五）被告雖辯稱：上開偽鈔係丙○○所交付，係因丙○○遭到通緝，所以拿三萬元
      要伊代為購買手機云云，惟查證人丙○○於本院審理時與被告對質時，否認有
      交付如附表所示偽鈔給甲○○，證稱：九十二年一月二十四日晚上甲○○有來
      桃園市天堂鳥旅館找伊，但當時還有很多人在場，伊並沒有拿偽鈔給甲○○等
      語（見本院九十二年十一月十一日筆錄）。再者，被告就於九十二年一月二十
      四日當天如何與丙○○相約見面一節，被告先則供稱：是丙○○打伊的手機0
      000000000號，與伊聯絡云云。經台灣桃園地方法院檢察署檢察官當
      庭提示當日（九十二年一月二十四日）0000000000號門號之通聯記
      錄，訊之被告何以當日無任何通話記錄時（見九十二年偵字第一一七四七號卷
      第十六頁）。被告復改口稱：伊是用公共電話打給丙○○，丙○○的電話是0
      000000000號云云。惟經調取號碼0000000000號行動電話
      九十二年一月二十四日當晚之通聯紀錄，並無自公共電話發話之來電，此有中
      華電信行動通信分公司回覆之通聯記錄在卷可按（見同上偵卷第三八頁至第五
      五頁）。嗣於本院審理時復改稱：其以住處號碼（０三）0000000號電
      話撥打丙○○云云，然查，依號碼0000000000號行動電話之通聯紀
      錄觀之，該門號行動電話與（０三）0000000號電話之通話時間為九十
      二年一月二十五日，有通聯紀錄在卷足憑（見同上偵卷第五四頁），並非被告
      所稱之九十二年一月二十四日。另被告就丙○○所交付三萬元之次數及情狀之
      陳述，先後亦不相同，其於偵查中先則供稱：綽號「黑煙」丙○○約我到天堂
      鳥旅館，他叫我幫他買手機，一次拿現金三萬元給我云云（見九十二年偵字第
      二五九九號卷第二五頁），嗣則改稱：我在天堂鳥汽車旅館拿了一次；前天晚
      上在丙○○位於蘆竹鄉河底村住處也拿了一次，總共拿了三萬元云云（見九十
      二年偵字第一一七四七號卷第三二頁反面），足見被告所辯即有前後不一瑕疵
      ，委無足採。
（六）被告復辯稱：其視力不好，其收受行使當時不知係偽鈔；並提出診斷證明書為
      證云云。但查：被告持千元偽鈔向被害人乙○、戊○○購買上述物品，其價金
      分別僅一百及二百元，業據被告於本院審理時供認在卷，惟當時被告其身上尚
      有幾百元小面額鈔票等情，亦據證人即查獲本案員警張詩怡於本院審理時證述
      在卷（見本院九十二年十一月十一日筆錄），則被告身上既有小面鈔票足以支
      付購買上述物品，其為何不以小面額鈔票支付，卻以千元偽鈔分別支付，而分
      別找取真鈔九百元及八百元；甚且被告於第一次向陳傳購買一百元上述物品，
      找得真鈔九百元後，已有足夠小面額紙鈔，卻於向戊○○購買二百元上述物品
      時，復持千元偽鈔找得真鈔八百元，其理安哉？顯見被告於收受行使當時即已
      知悉偽鈔，復持之前往桃園市虎頭山公園附近，向不知情攤販，以購買小額貨
      物換取真鈔甚明。則被告若係單純遭人利用，則應於為警逮捕當時，即全盤托
      出，並帶同警方找出交付偽鈔之人。然被告不僅供詞反覆，且連續行使偽鈔購
      買小額物品以詐取真鈔，足證其上開所辯，顯係事後卸責狡辯之詞，不足採信
      。至被告所提出衛生署桃園醫院載有：其雙眼視網膜剝離術後之診斷證明書，
      僅能被告患有上述眼疾，曾接受治療，並不足為有利被告之認定。
（七）另本院曾勘驗扣案偽鈔與真鈔做比對結果：紙張大小沒有明顯差異，色澤經比
      對後，真、假鈔略有差異，尤其在左側的梅花圖案，真鈔的線條顏色清晰，偽
      鈔則是不清楚，而且色澤不明顯。紙質上，偽鈔是光滑的，而真鈔有凹凸的效
      果。在印刷上，背面鳥的圖案花紋，真鈔比較細緻，羽毛的部分有明顯的紋路
      ，偽鈔則沒有明顯的紋路，經過燈光照射，真鈔左下側有一○○○的浮水印，
      而偽鈔沒有，有關真鈔文字的部分，旁邊都有細點，偽鈔則無。真鈔與偽鈔於
      右下角均有一○○○之隱藏浮水印，有勘驗筆錄在卷可按（見本院九十二年十
      月二十八日筆錄）。辯護人雖對勘驗結果表示：一般人在偽鈔沒有與真鈔作比
      對時，無法以肉眼察覺不同，被告不知是偽鈔云云。然查，被告於收受如附表
      所示偽鈔時，復持之行使，即已知悉係偽鈔，否則焉需以購買小額物品，持偽
      造千元鈔以找取小面額真鈔，業如前述，辯護人所稱容有誤會。綜上所述，被
      告所辯核事後圖卸飾詞，不足採信，其犯行洵堪認定。
三、核被告所為，係犯刑法第一百九十六條第一項之行使偽造通用紙幣罪。被告意圖
    供行使之用，收集偽造通用紙幣之行為，為其後行使之高度行為所吸收，應以行
    使行為論處。又被告以偽造通用紙幣冒充真幣行使，性質上當然含有詐欺之成分
    ，已為行使偽造通用紙幣之行為吸收，不另論以詐欺罪（最高法院四十二年台上
    字第四一○號判例參照）。被告先後二次行使偽造通用紙幣既遂犯行及一次未遂
    ，時間緊接，犯罪構成要件相同，顯係基於概括犯意反覆為之，應依刑法第五十
    六條連續犯之規定，從一重處斷，並加重其刑。爰審酌被告素行，好逸惡勞貪圖
    利益，犯罪危害社會金融秩序非輕，並其犯後態度等一切情狀，量處如主文所示
    之刑。扣案如附表所示偽造新台幣壹千元紙幣三十張，依刑法第二百條之規定，
    不問屬於犯人與否，均予沒收。
據上論斷，應依刑事訴訟法第二百九十九條第一項前段、刑法第五十六條、第一百九
十六條第一項、第二百條，罰金罰鍰提高標準條例第一條前段，判決如主文。
本案經檢察官陳雅譽到庭執行職務。
中      華      民      國      九十二    年    十一    月    二十五    日
                                 臺灣桃園地方法院刑事第五庭
                                      審判長法  官  江振義
                                            法  官  林婷立
                                            法  官  邱滋杉
右正本證明與原本無異。
如不服本判決，應於送達後十日內，向本院提出上訴狀。
                                            書記官  高文靜
中      華      民      國      九十二    年    十一    月    二十五    日
附表：
┌───┬─────────┬───────┬─────────────┐
│編號  │偽鈔號碼          │數量（新台幣）│偽  造  態   樣           │
├───┼─────────┼───────┼─────────────┤
│一    │EM 579675EU       │一張          │以彩色噴墨方式，以透明墨仿│
│      │                  │              │隱藏字，無凹版印紋凸起效果│
│      │                  │              │；紙質與真鈔不同，以螢光筆│
│      │                  │              │繪製仿紙張螢光纖維絲，菊花│
│      │                  │              │水印以灰色墨在紙張背面仿製│
│      │                  │              │，另以透明墨在紙張正面仿白│
│      │                  │              │水印，安全線以噴墨方式在紙│
│      │                  │              │張背面仿造，另以湯印箔膜（│
│      │                  │              │含面額數字）仿鈔券正面五段│
│      │                  │              │裸露部分，左下角面額數字以│
│      │                  │              │湯印箔膜仿折光變色油墨。  │
├───┼─────────┼───────┼─────────────┤
│二    │EM 657617EU       │一張          │同右                      │
├───┼─────────┼───────┼─────────────┤
│三    │EM 657619EU       │一張          │同右                      │
├───┼─────────┼───────┼─────────────┤
│四    │EM 657695EU       │一張          │同右                      │
├───┼─────────┼───────┼─────────────┤
│五    │EM 755655EU       │一張          │同右                      │
├───┼─────────┼───────┼─────────────┤
│六    │EM 755691EU       │一張          │同右                      │
├───┼─────────┼───────┼─────────────┤
│七    │EM 756775EU       │一張          │同右                      │
├───┼─────────┼───────┼─────────────┤
│八    │EM 757611EU       │二張          │同右                      │
├───┼─────────┼───────┼─────────────┤
│九    │EM 757656EU       │一張          │同右                      │
├───┼─────────┼───────┼─────────────┤
│十    │LX575657EU        │二張          │同右                      │
├───┼─────────┼───────┼─────────────┤
│十一  │LX579659EU        │二張          │同右                      │
├───┼─────────┼───────┼─────────────┤
│十二  │LX657691EU        │三張          │同右                      │
├───┼─────────┼───────┼─────────────┤
│十三  │LX657697EU        │一張          │同右                      │
├───┼─────────┼───────┼─────────────┤
│十四  │LX657699EU        │一張          │同右                      │
├───┼─────────┼───────┼─────────────┤
│十五  │LX755651EU        │二張          │同右                      │
├───┼─────────┼───────┼─────────────┤
│十六  │LX755656EU        │一張          │同右                      │
├───┼─────────┼───────┼─────────────┤
│十七  │LX755667EU        │二張          │同右                      │
├───┼─────────┼───────┼─────────────┤
│十八  │LX755675EU        │一張          │同右                      │
├───┼─────────┼───────┼─────────────┤
│十九  │LX757169EU        │一張          │同右                      │
├───┼─────────┼───────┼─────────────┤
│二十  │LX767115EU        │一張          │同右                      │
├───┼─────────┼───────┼─────────────┤
│二一  │LX767155EU        │二張          │同右                      │
├───┼─────────┼───────┼─────────────┤
│二二  │LX767651EU        │一張          │同右                      │
└───┴─────────┴───────┴─────────────┘
附錄法條：
中華民國刑法第一百九十六條
 (行使收集或交付偽造變造通貨、幣券罪)
行使偽造、變造之通用貨幣、紙幣、銀行券，或意圖供行使之用而收集或
交付於人者，處三年以上十年以下有期徒刑，得併科五千元以下罰金。
收受後方知為偽造、變造之通用貨幣、紙幣、銀行券而仍行使，或意圖供
行使之用而交付於人者，處五百元以下罰金。
第一項之未遂犯罰之。


司法院資訊處製作；財團法人民間司法改革基金會備份。
